【裁判字號】    99,交聲,2622
【裁判日期】    990827
【裁判案由】    聲明異議
【裁判全文】
臺灣臺中地方法院交通事件裁定        99年度交聲字第2622號
原處分機關  交通部公路總局臺中區監理所
異  議  人
即受處分人  仟昇工業股份有限公司
代  表  人  王庭
上列受處分人因違反道路交通管理處罰條例案件，對於交通部公
路總局臺中區監理所於民國九十九年六月二十一日所為之處分（
中監違字第裁六０－Ｚ七Ｃ０一二０一八號裁決書）聲明異議，
本院裁定如下：
    主  文
異議駁回。
    理  由
一、原處分機關係以：異議人即受處分人仟昇工業股份有限公司
    （以下簡稱仟昇公司）所有之車牌號碼ＳＣ—九七六號自用
    大貨車，於民國九十九年五月二十七日上午十一時二十九分
    許，在國道三號北上二三四公里處，因「汽車所有人允許第
    二十一條第一至第五款之人駕車」違規，爰依道路交通管理
    處罰條例第二十一條之一第一項第五款、第三項之規定，裁
    處為車主之異議人罰鍰新臺幣六萬元，並記汽車違規紀錄一
    次等語。異議人即受處分人仟昇公司則以：因司機林茂源向
    公司索取營利事業登記證、公司納稅證明及負責人身分證影
    本，經查問後始驚覺林茂源駕駛執照已被吊銷，此時林茂源
    始拿出違規單說明是為辦理罰單罰鍰的分期付款，經由這事
    件公司才發現司機無照駕駛，並因此認知雇用駕駛人公司需
    依規定至少每十日查詢一次駕駛人駕駛狀態，並列印報表存
    查，請撤銷原處分等語而提出聲明異議。
二、按「汽車駕駛人駕駛聯結車、大客車、大貨車，有下列情形
    之一者，汽車所有人及駕駛人各處新臺幣四萬元以上八萬元
    以下罰鍰，並當場禁止其駕駛：．．．五、駕駛執照業經吊
    銷、註銷仍駕車。」、「違反第一項情形，並記該汽車違規
    紀錄一次」，道路交通管理處罰條例第二十一條之一第一項
    第五款、第三項分別定有明文。
三、經查：汽車所有人如已善盡查證駕駛人駕駛執照資格之注意
    ，或縱加以相當之注意而仍不免發生違規者，汽車所有人始
    得不受道路交通管理處罰條例第二十一條之一第一項第五款
    之處罰，同條第四項著有明文。而為因應道路交通管理處罰
    條例第二十一條之一第四項之規定，有關汽車所有人應如何
    善盡查證駕駛人駕駛執照資格之注意，業經交通部於九十二
    年十一月二十五日以交路字第０九二００一二三四六號函釋
    ：「僱用後駕駛人無有效職業駕照，公司已依規定事先取得
    所屬駕駛人之書面同意後，至少每十日查詢一次，並列印報
    表存查者，即已依道路交通管理處罰條例第九十二條之一查
    詢駕駛人駕照狀態，並以書面通知停止所屬駕駛人駕駛車輛
    者，為已盡管理責任」，有上開函釋一份在卷可考。本件異
    議人仟昇公司之大貨車司機林茂源，前業經交通部公路總局
    臺中區監理所於九十九年二月二十日以中監違字第裁六０─
    ＨＤ0000000號裁決書處分「罰鍰新臺幣六萬元整，
    吊銷駕駛執照，三年內禁考」確定，有上開裁決書一件在卷
    可憑，異議人於聲明異議狀內已自承：因司機林茂源向公司
    索取營利事業登記證、公司納稅證明及負責人身分證影本，
    經查問後始驚覺林茂源駕駛執照已被吊銷，此時林茂源始拿
    出違規單說明是為辦理罰單罰鍰的分期付款，經由這事件公
    司才發現司機無照駕駛，並因此認知雇用駕駛人公司需依規
    定至少每十日查詢一次駕駛人駕駛狀態，並列印報表存查等
    語，足認異議人並未依上開道路交通管理處罰條例第二十一
    條之一第四項之規定及交通部之函釋所載善盡查證駕駛人駕
    駛執照之資格，且按人民違反法律上之義務而應受行政罰之
    行為，法律無特別規定時，雖不以出於故意為必要，仍須以
    過失為其責任條件，但應受行政罰之行為，僅須違反禁止規
    定或作為義務，而不以發生損害或其危險為其要件者，推定
    為有過失，於行為人不能舉證證明自己無過失時，即應受處
    罰（司法院大法官會議釋字第二七五號解釋參照），異議人
    既疏未善盡查證駕駛人駕駛執照之資格，依前揭說明，自難
    主張免罰。綜上所陳，原處分機關依道路交通管理處罰條例
    第二十一條之一第一項第五款、第三項之規定，裁處為車主
    之異議人罰鍰六萬元，並記汽車違規紀錄一次，核無不當，
    本件異議為無理由，應予駁回。
據上論斷，依道路交通管理處罰條例第八十七條第二項，道路交
通案件處理辦法第十九條，裁定如主文。
中    華    民    國    99    年    8     月    27    日
                      交通法庭  法  官  李雅俐
上正本證明與原本無異。
如不服本裁定，應於送達後五日內，向本院提出抗告狀。
                                書記官  莊金屏
中    華    民    國    99    年    8     月    27    日

司法院資訊處製作；財團法人民間司法改革基金會備份。
